【裁判字號】    91,易,3256
【裁判日期】    920430
【裁判案由】    竊盜
【裁判全文】
臺灣板橋地方法院刑事判決                        九十一年度易字第三二五六號
    公  訴  人  臺灣板橋地方法院檢察署檢察官
    被      告  丙○○
                甲○○
                戊○○
右列被告因竊盜案件，經檢察官提起公訴（九十一年度偵字第一八八二六號），本院
判決如左：
    主      文
丙○○、甲○○、戊○○，均無罪。
    理      由
一、公訴意旨略以：被告丙○○意圖為自己不法之所有，於民國（下同）九十一年九
    月二十一日凌晨三時十五分許，攜帶客觀上可為凶器之尖嘴鉗子一把，前往臺北
    縣蘆洲市○○街六十九號一樓丁○○之住處前，以尖嘴鉗子拆除並竊取丁○○裝
    設於門前之監視器一個，得手後離去；被告丙○○承前概括犯意，夥同被告甲○○、戊○○於九十一年九月二十二日凌晨五時三十分許，共同意圖為自己不法之
    所有，攜帶被告丙○○所有之客觀上可為凶器之尖嘴鉗子一把，結夥再至前開地
    點，由被告甲○○、戊○○二人負責把風，被告丙○○負責以該尖嘴鉗子拆除、
    竊取丁○○裝於門前之監視器一個，經警當場查獲，並扣得尖嘴鉗子一把。因認
    被告丙○○、甲○○、戊○○涉犯刑法第三百二十一條第一項第三款、第四款之
    加重竊盜罪嫌。
二、按犯罪事實應依證據認定之，無證據不得推定其犯罪事實；又不能證明被告犯罪
    者，應諭知無罪之判決；刑事訴訟法第一百五十四條、第三百零一條第一項分別
    定有明文。又犯罪事實之認定，應憑真實之證據，倘證據是否真實尚欠明確，自
    難以擬制推測之方法，為其判斷之基礎；而認定犯罪事實之證據係指足以認定被
    告確有犯罪行為之積極證據而言，該項證據自須適合於被告犯罪事實之認定，始
    得採為斷罪資料（參照最高法院五十三年臺上字第六五六號、二十九年上字第三
    一○五號判例）。且刑事訴訟上證明之資料，無論其為直接或間接證據，均須達
    於通常一般之人均不致有所懷疑，而得確信其為真實之程度，始得據為有罪之認
    定，若其關於被告是否犯罪之證明未能達此程度，而有合理懷疑之存在，致使無
    從形成有罪之確信，根據「罪證有疑，利於被告」之證據法則，即不得遽為不利
    被告之認定（參照最高法院七十六度臺上字第四九八六號判例）。其以情況證據
    （即間接證據）斷罪時，尤須基於該證據在直接關係上所可證明之他項情況事實
    ，本乎推理作用足以確證被告有罪，方為合法，不得徒憑主觀上之推想，將一般
    經驗上有利被告之其他合理情況逕予排除（參照最高法院三十二年上字第六七號
    判例）。
三、公訴人認被告丙○○、甲○○、戊○○涉犯前開加重竊盜罪嫌，無非係以右揭時
    、地竊盜之事實業據被告丙○○供認不諱，而被告丙○○、甲○○、戊○○之竊
    盜犯行業經監視器錄下，有翻拍照片十五幀在卷可資佐證，依監視器所錄之畫面
    ，被告丙○○拆除監視器時，被告甲○○及戊○○均在現場，且目睹全程，亦據
    被告甲○○、戊○○二人供承在卷，被告甲○○、戊○○二人若果真係陪同被告
    丙○○回家拿東西，在目睹被告丙○○拆除監視器之同時焉有不心生疑問，並加
    以詢問之可能，且被告三人係經警員當場查獲，此外復有扣案之尖嘴鉗子一把及
    贓物認領收據一份在卷可稽為其論斷依據。訊據被告丙○○固坦承於前揭時、地
    曾拿取監視器，另被告甲○○、戊○○坦承在場並目睹被告丙○○於九十一年九
    月二十二日凌晨五時餘拆下監視器，惟被告丙○○、甲○○、戊○○均堅決否認
    有被訴加重竊盜犯行，被告丙○○辯稱：伊以為該監視器係先前於臺北縣蘆洲市
    ○○街六十九號一樓經營「便利商店」之老闆娘所裝設者，而該老闆娘結束營業
    時曾表明將該等監視器可贈伊，嗣伊因自己之物品被偷，欲裝設監視器，始於前
    開時間拆下監視器，並不知監視器係丁○○另為裝設者等語；被告甲○○、戊○○均辯稱：渠等係同往找被告丙○○欲擺攤販賣五金物品，被告丙○○下樓來就
    去拆監視器，渠等並不知原因，然旋為警逮捕等語。
四、經查：
（一）公訴人於起訴書中固載稱被告丙○○就前開竊盜事實於偵查中供認不諱，惟經
      本院播放、勘驗警訊及檢察官偵訊之錄音帶，勘驗結果：「〈一〉雖警訊筆錄
      記載被告供稱：「竊取」監視器，惟由錄音內容可知被告係供稱：「拿」監視
      器，並未使用「竊取」一詞。〈二〉檢察官偵查筆錄《九十一年九月二十二日
      》雖記載被告丙○○供稱：「．．．竊取二部監視器」，惟由錄音內容可知被
      告係供稱：「『拿』了二部監視器」，並非使用「竊取」一詞。〈三〉被告丙○○於警訊、檢察官偵查中均迭為解釋該監視器係原經營便利商店之老闆娘贈
      予，伊因樓上物品遭竊欲裝設監視器，始於該時間拆下，事先不知道是他人新
      裝設。」（見本院九十二年四月十五日勘驗筆錄），而警訊、檢察官偵查筆錄
      亦清楚記載被告丙○○之前開所為之解釋（見臺灣板橋地方法院檢察署九十一
      年度偵字第一八八二六號卷第五頁、第三十三頁背面、第三十四頁正面），另
      證人即承辦本案之警員乙○○於本院審理中到庭證稱：被告丙○○確曾解釋該
      監視器係先前之屋主贈予等語（見本院九十二年二月二十一日訊問筆錄），是
      公訴人逕予認定被告丙○○業已對竊盜犯行「供認不諱」顯屬未洽。
（二）而被告丙○○所稱：之前在該處經營便利商店之老闆娘於結束營業時曾表明將
      監視器贈予一節，經本院傳喚證人己○○（臺北縣蘆洲市○○街六十九號一樓
      之出租人）到庭結證稱：「之前該店係做便利商店，跟我租的人資料在家裡。
      」（見本院九十二年三月七日訊問筆錄），嗣本院依證人己○○所提供之便利
      商店之承租人電話號碼，向中華電信股份有限公司臺灣北區電信分公司三重營
      運處查得證人庚○○之資料而加以傳訊，證人庚○○到庭結證稱：「（是否有
      在蘆洲市○○路六十九號一樓開設便利商店？）有。」、「（何時結束營業？
      ）大約九十年底十月份或十一月份的時候，確實時間我忘記了。」、「（經營
      的時候，外面是否有裝監視器？）有，裝了兩支在外面。結束營業的時候，好
      像沒有把監視器帶走。」、「（是否有說要把監視器送給別人？）我有跟鄰居
      說那個東西我不要了，要的人可以拿走。」、「（房東是誰？）己○○。」、
      「（是否看過在庭之丙○○？）他住我們超商四樓。」（見本院九十二年四月
      九日訊問筆錄），上開證詞亦核與被告丙○○所辯相符，而被告所辯亦核與常
      情並非有違，所辯即非全然無足採信。
（三）被告甲○○、戊○○所辯不知被告丙○○何以拆下監視器一節，二人所辯相符
      ，本難因渠等在場即推論必與被告丙○○所為有犯意聯絡、行為分擔之共同正
      犯關係；況且，被告丙○○所辯因誤認監視器原係他人所欲贈與者而加以拆解
      並非無據，業如前述，是尤難認被告甲○○、戊○○有被訴之竊盜犯行。
五、從而，公訴人認被告丙○○、甲○○、戊○○涉犯加重竊盜罪行，所為之舉證尚
    未能達通常一般之人均不致有所懷疑，而得確信其為真實之程度，而有合理懷疑
    之存在，即不得遽為不利被告丙○○、甲○○、戊○○之認定，此外，復經本院
    查無何積極證據足認被告丙○○、甲○○、戊○○確有被訴之前開加重竊盜犯行
    ，既不能證明被告丙○○、甲○○、戊○○犯罪，揆諸前揭說明，本院自應依法
    均為被告丙○○、甲○○、戊○○無罪之諭知。
據上論斷，應依刑事訴訟法第三百零一條第一項，判決如主文。
本案經檢察官侯靜雯到庭執行職務。
中      華      民      國      九十二      年     四     月    三十    日
                                      臺灣板橋地方法院刑事第五庭
                                          法  官  陳  鴻  清
右正本證明與原本無異。
如不服本判決應於送達後十日內向本院提出上訴狀。
                                          書記官  林  蔚  然
中      華      民      國      九十二      年     五     月     六     日


司法院資訊處製作；財團法人民間司法改革基金會備份。
